臺灣高等法院臺中分院民事判決
109年度上字第659號

上  訴  人  
即被上訴人  台新國際商業銀行股份有限公司

法定代理人  尚瑞強    


訴訟代理人  張智賢    
被 上訴 人  
即 上訴 人  陳正信    




訴訟代理人  洪嘉鴻律師
複 代理 人  陳昱錡律師
被上訴人即  
視同上訴人  江宗星    

上列當事人間請求確認抵押權不存在等事件，兩造對於民國109
年9月4日臺灣臺中地方法院108年度重訴字第550號第一審判決各
自提起上訴，上訴人台新國際商業銀行股份有限公司並為訴之追
加，本院於110年12月29日言詞辯論終結，判決如下：
    主  文
兩造上訴及追加之訴均駁回。
第二審訴訟費用由兩造各自負擔。追加之訴訴訟費用由上訴人台
新國際商業銀行股份有限公司負擔。
    事實及理由
一、程序事項：
㈠、按訴訟標的對於共同訴訟之各人必須合一確定者，共同訴訟
    人中一人之行為有利益於共同訴訟人者，其效力及於全體；
    不利益者，對於全體不生效力。民事訴訟法第56條第1款規
    定甚明。次按第二審訴之變更或追加，非經他造同意不得為
    之，但請求之基礎事實同一者，不在此限，此觀民事訴訟法
    第446條第1項、第255條第1項規定自明。查，上訴人即被上
    訴人台新國際商業銀行股份有限公司（下稱上訴人）於原審
    起訴，先位依民法第244條第1、4項規定，請求將被上訴人
    即上訴人陳正信與江宗星（下稱陳正信、江宗星，合稱被上
    訴人）就附表一最高限額抵押權設定行為予以撤銷，陳正信
    應將附表一最高限額抵押權設定登記予以塗銷，備位依民法
    第242條、第767條規定，請求確認被上訴人間就附表一最高
    限額抵押權所擔保之債權不存在，及陳正信應將附表一最高
    限額抵押權登記均予以塗銷。原審判決上訴人先位聲明敗訴
    、備位聲明一部勝訴一部敗訴，上訴人及陳正信均提起上訴
    ，上開各項之訴，對於被上訴人必須合一確定，雖僅陳正信
    提起上訴，惟客觀上有利益於江宗星，依上開規定，陳正信
    之上訴效力及於江宗星，爰將江宗星列為視同上訴人。
㈡、次按在第二審為訴之變更或追加，非經他造同意，不得為之
    ，但請求之基礎事實同一、擴張或減縮應受判決事項之聲明
    者，不在此限，民事訴訟法第446條第1項、第255條第1項第
    2款、第3款分別定有明文。本件上訴人上訴後，於110年1月
    8日及110年3月11日具狀就先位之訴追加依民法第244條第2
    項之規定為請求；就備位之訴追加依民法第87條第1項、第1
    13條之規定為請求（見本院卷㈠第137-151頁；第205-217頁
    ），經核其追加請求之基礎事實均係基於江宗星於106年12
    月11日以○○-00股票95張（股票代號：0000，下稱系爭股票
    ），向上訴人質押擔保借款所衍生之爭執，應認在社會生活
    上有相當之共通性或關連性，且訴訟及證據資料在相當程度
    範圍內得加以援用，可認請求之基礎事實同一，依前揭規定
    ，應予准許。
㈢、至於上訴人於本院調整先位聲明與備位聲明之順序，核屬不
    變更訴訟標的，而更正法律上之陳述，依民事訴訟法第256
    條規定，非為訴之變更。
㈣、按第三審上訴之聲明，不得變更或擴張之，民事訴訟法第473
    條第1項定有明文。是依此規定反面解釋，上訴人對於第一
    審法院全部敗訴之判決，僅就一部分提起上訴時，自得於第
    二審言詞辯論終結前擴張上訴聲明，此觀民事訴訟法於第二
    審程序未設有如第473條第1項之禁止規定甚明(最高法院28
    年渝上字第1209號判決意旨參照)。故上訴人得於第二審言
    詞辯論終結前擴張上訴聲明，使第二審上訴聲明由原來上訴
    之一部擴張至全部。本件陳正信就其敗訴部分中，原就原判
    決確認附表一最高限額抵押權所擔保之債權，於超過新臺幣
    ( 下同）1,000萬元以上，3,000萬元以下之債權不存在部分
    提起上訴後，於110年12月7日變更上訴聲明為：就附表一最
    高限額抵押權所擔保之債權於超過1,000萬元以上，3,700萬
    元以下之債權不存在部分廢棄，核屬擴張其上訴聲明，依上
    開規定，應予准許。
㈤、江宗星經合法通知，未於言詞辯論期日到場，核無民事訴訟
    法第386條各款所列情形，應依上訴人之聲請，由其一造辯
    論而為判決。　　
二、上訴人主張：
　　江宗星於106年12月11日持系爭股票向上訴人質押擔保借款
    ，約定借款額度為2,000萬元，授信維持率應在170％以上，
    若維持率低於140％，即應補提相當之股票，使授信維持率在
    170％以上，若維持率仍未達140％時，上訴人得自行變賣系爭
    股票。嗣江宗星自107年10月間即未清償，且當時股票維持
    率僅132％，上訴人依約定處分江宗星質押之系爭股票，沖償
    956萬4,989元後，江宗星尚欠上訴人642萬7,794元及法定遲
    延利息。經上訴人屢催未果，調閱江宗星之財產資料後，始
    知悉江宗星將其所有如附表一所示之不動產，設定最高限額
    抵押權予陳正信。被上訴人間附表二資金往來欄所示之金錢
    ，僅係業務往來，並非借款亦無借款合意，被上訴人間消費
    借貸關係即不存在，附表一最高限額抵押權亦失所附麗而不
    存在，被上訴人竟通謀虛偽設定附表一最高限額抵押權，自
    屬無效，爰先位依民法第87條第1項、第113條、第242條、
    第767條規定，請求確認附表一最高限額抵押權所擔保之債
    權不存在，並代位江宗星請求陳正信塗銷附表一最高限額抵
    押權登記。若認先位無理由時，被上訴人所為附表一最高限
    額抵押權設定行為，不論係有償或無償行為，均為避免被債
    權人追償而為之脫產行為，且江宗星已無其他財產而陷於無
    資力，已害及上訴人之債權，此情形亦為陳正信所明知，上
    訴人亦得依民法第244條第1、2、4項之規定，撤銷附表一最
    高限額抵押權設定行為，並塗銷該抵押權設定以回復原狀。
三、陳正信則以：
　　被上訴人間就附表二之金錢往來確實為借款，部分借款係匯
    至甲○○帳戶，所以由江宗星擔任連帶保證人，嗣為擔保附表
    二之債權，始於107年10月底至11月初，設定附表一最高限
    額抵押權，自非通謀虛偽所為。又江宗星於106年6月15 日
    借款初始，即交付附表一之不動產所有權狀交與陳正信，被
    上訴人間並約定設定抵押權以擔保借款，而江宗星除附表二
    編號1所示之1,300萬元借款已清償外，餘均尚未清償，被上
    訴人間設定附表一最高限額抵押權，並非無償行為。另被上
    訴人間設定附表一最高限額抵押權時，系爭股票之總交易價
    格仍高於上訴人對江宗星之2,000萬元借款債權，縱設定抵
    押權之行為為有償或無償行為，亦無害及上訴人債權，上訴
    人之請求自屬無據等語，資為抗辯。
四、江宗星則雖未於本院到庭，惟據其於原審所為陳述略稱：附
    表二之金錢部分借款匯至甲○○帳戶，部分匯至江宗星帳戶，
    惟確實為被上訴人間之借款，其在向陳正信借款時，已將附
    表一之不動產所有權狀交與陳正信，並約定日後設定抵押權
    ，借款確實存在，並無通謀虛偽設定抵押權，亦無侵害上訴
    人之債權，上訴人提起本件訴訟為無理由等語，資為抗辯。
五、原審為上訴人一部勝訴、一部敗訴之判決，判決確認被上訴
    人間就附表一之最高限額抵押權所擔保之債權，於超過1,00
    0萬元部分之債權不存在，及駁回上訴人其餘請求。上訴人
    、陳正信均不服，各自提起上訴，上訴人之上訴及追加之訴
    聲明：㈠先位之訴：⑴原判決關於駁回上訴人後開第二項之訴
    部分廢棄。⑵確認被上訴人間就附表一最高限額抵押權所擔
    保之債權，於1,000萬元部分之債權不存在。⑶陳正信應將附
    表一最高限額抵押權設定登記予以塗銷。㈡備位之訴：⑴原判
    決廢棄。⑵被上訴人間就附表一最高限額抵押權設定行為，
    應予撤銷。⑶陳正信應將附表一最高限額抵押權設定登記予
    以塗銷。陳正信則答辯聲明：上訴及追加之訴均駁回。陳正
    信上訴及擴張聲明：㈠原判決關於確認陳正信對江宗星如原
    判決附表一最高限額抵押權所擔保之債權，於超過1,000萬
    元以上，3,700萬元以下之債權不存在部分廢棄。㈡上開廢棄
    部分，上訴人在第一審之訴駁回。上訴人答辯聲明：上訴駁
    回。
六、不爭執事項及本件爭點（見本院卷二第8-9頁，並依判決，
    格式修正或刪減文句，或依爭點論述順序整理內容）：
㈠、兩造不爭執事項： 
⑴、江宗星於106年12月11日以系爭股票向上訴人質押借貸，借款
    動用額度2,000萬元，江宗星自107年10月間即未還款，於10
    7年10月29日至107 年11月2 日間上訴人對江宗星之借款債
    權為本金1,599萬2,783元（計算式：9,564,989 ＋6,427,794
    ＝15,992,783），及自107 年10月21日起至清償日止按週年
    利率百分之2.5 計算之利息。上訴人分別於107 年11月2 日
    、同年月5 日、同年月8 日處分江宗星質押之系爭股票，沖
    償借款本金956 萬4,989元後，江宗星至今尚欠642 萬7,794
    元，及自107 年10月21日起至清償日止，按週年利率百分之
    2.5 計算之利息，上訴人對江宗星持有如臺灣臺中地方法院
    （下稱臺中地院）108 年度司執字第00000 號債權憑證所示
    之債權。
⑵、系爭股票價格資訊如原審卷㈡第213-215 頁所示，於107 年10
    月29日股價為286.5 元，之後股價持續降低，至107 年11月
    2日股價為189 元。
⑶、被上訴人間於107 年10月29日至107 年11月2 日並無借貸、
    交付借款或為借款之連帶保證人；江宗星因於107 年10月20
    幾日被人追討債務、有債務危機，為陳正信所知悉，被上訴
    人間為附表一抵押權設定行為。
⑷、陳正信有交付江宗星或江宗星之前妻甲○○附表二金流欄所示
    之款項。其中編號1之106 年6 月15日之1300萬元江宗星已
    清償。
⑸、陳正信、江宗星有簽立原審卷㈠第487-527 、143-145 頁之書
    面。
⑹、上訴人於108年1月30日以臺中地院107年度司促字第31204號
    支付命令為執行名義，聲請對江宗星所有如附表一編號2至3
    之○○段房地、附表一編號4至8之○○○段5筆土地、存款、薪水
    為強制執行，經臺中地院108年度司執字第00000號受理，嗣
    核發108年度司執字第00000號債權憑證。江宗星之債權人即
    訴外人○○商業銀行股份有限公司（下稱○○銀行）於108年7月
    2日持臺中地院108年度重訴字第85號確定判決為執行名義，
    聲請對江宗星存款（業經臺中地院107年度司執全字第871號
    假扣押）為強制執行，經臺中地院108年度司執字第00000號
    核發執轉命令。
⑺、陳正信對甲○○有2,000萬元借款債權存在，江宗星為上開2,00
    0萬元債務之連帶保證人，連帶保證債權額是2,000萬元，經
    最高法院110 年度台上字第1492號判決確定。
㈡、本件爭點：
⑴、上訴人先位依民法第87條第1項、第113條 、第242條、第767
    條定，請求確認被上訴人間就附表一最高限額抵押權所擔保
    之債權不存在，陳正信應將附表一最高限額抵押權設定登記
    予以塗銷，有無理由？
⑵、上訴人備位依民法第244條第1、2、4項規定，請求撤銷被上
    訴人間附表一最高限額抵押權設定登記行為，陳正信應將附
    表一最高限額抵押權設定登記予以塗銷，有無理由。
七、本院之判斷：
㈠、先位之訴部分：
⑴、按當事人主張有利於己之事實者，就其事實有舉證之責任，
    民事訴訟法第277條前段定有明文。而確認法律關係不存在
    之訴，如被告主張其法律關係存在時，應由被告負舉證責任
    。又抵押權為擔保物權之一種，於該抵押權擔保期間，須有
    擔保之債權存在，倘擔保債權並未發生，其抵押權即失所附
    麗（最高法院98年度台上字第1265號判決意旨參照）。本件
    上訴人主張被上訴人間就附表一最高限額抵押權所擔保之債
    權不存在，提起消極確認之訴，依前揭說明，應由被上訴人
    舉證證明附表一最高限額抵押權所擔保之債權存在。
⑵、經查，陳正信抗辯附表一最高限額抵押權係擔保附表二所示
    之借款債權，業據提出江宗星及甲○○之存摺影本、陳正信匯
    款憑條影本（見原審卷㈠第113-129、137-141頁）、借貸契
    約書影本（見原審卷㈠第143-145、487-527頁）、附表三所
    示之借款契約書為證，固足證明被上訴人間有交付金錢之事
    實。而被上訴人間就附表二編號1、2之借款債權，於原審均
    陳稱有借款之合意（見原審卷㈠第161頁），堪信附表二編號
    1、2之金錢為陳正信與甲○○間之消費借貸，而江宗星既為上
    開借款之連帶保證人，自與甲○○負連帶清償責任，而對陳正
    信負有附表二編號1、2所示之借款債務。又被上訴人均自承
    附表二編號1所示106年6月15日、金額1,300萬元之借款已清
    償（見原審卷㈡第272頁），堪可採信，則陳正信對江宗星附
    表二編號1所示借款債權，已因清償而消滅。從而，被上訴
    人抗辯陳正信對江宗星有附表二編號2所示借款債權存在一
    節，堪信屬實；至附表二編號1所示之借款債權，則因清償
    而消滅，該債權已不存在。
⑶、又陳正信提出上開存摺影本、陳正信匯款憑條影本、借貸契
    約書影本等件，固足以證明被上訴人間就附表二編號3至9所
    示金錢有交付之事實。惟查，陳正信於原審108年11月7日第
    一次準備程序期日時，已陳明：江宗星向伊借款，只有簽署
    附表三編號1、2，日期分別為106年6月12日、107年5月26日
    2份借款契約書等語（見原審卷㈠第161-162頁）。卻又於109
    年4月9日具狀提出附表三編號3至7所示之借款契約書5份（
    見原審卷㈠第487-497頁）。陳正信就江宗星簽署借款契約書
    之份數，前後說詞不一，附表三編號3至7所示5份借款契約
    書是否為真正，非無疑議。徵諸，江宗星如確有簽署附表三
    編號3至7之借款契約書，且該契約書係在江宗星清償債務前
    ，足以證明兩人間債權債務關係之重要憑證，陳正信豈有未
    於訴訟初始一併提出，而僅提出附表三編號1、2借款契約書
    ，並明確陳稱僅僅簽署該2份借款契約書之理，陳正信提出
    附表三編號3至7所示5份借款契約書，抗辯被上訴人間就附
    表二編號3-9所交付之金錢確有借款合意存在，顯有違經驗
    法則，自不足採認。此外，被上訴人復未提出其他事證供本
    院調查，應認其抗辯附表二編號3至9所示之金錢往來為借款
    債權云云，尚難採信。
⑷、按第三人主張表意人與相對人通謀而為虛偽意思表示者，該
    第三人應就其所主張有利於己之此項積極事實負舉證之責。
    又民事訴訟如係由原告主張權利者，應先由原告負舉證之責
    ，若原告先不能舉證，以證實自己主張之事實為真實，則被
    告就其抗辯之事實即令不能舉證，或其所舉證據尚有疵累，
    亦應駁回原告之請求（最高法院100年度台上字第415號判決
    意旨參照）。上訴人另主張附表二編號2之債權債務係被上
    訴人間通謀虛偽意思表示所為，應屬無效，上訴人自得代位
    塗銷附表一之最高限額抵押權，此係有利於上訴人之事實，
    應由上訴人負舉證責任，惟上訴人並未舉證以實其說，復未
    提出被上訴人間有通謀虛偽意思表示之事證供本院調查，應
    認為上訴人此部分舉證有所未足，所為主張自難採認。
⑸、綜上，上訴人主張被上訴間就附表二所示借款債權不存在，
    被上訴人僅能證明附表二編號1、2之借款債權存在，餘則無
    法證明，其中附表二編號1之債權債務復已因清償而消滅，
    則上訴人主張確認被上訴人間，就附表二編號1、3-9之借款
    債權不存在，為有理由；逾此部分之主張則屬無據，尚難認
    定。
⑹、又查，江宗星之其他債務人○○銀行已聲請對附表一所示土地
    為查封，並經臺中地院辦理假扣押查封登記，此為兩造所不
    爭執（見不爭執事項⑹），並有不動產登記謄本在卷可稽（
    見原審卷㈠第69-99頁），且陳正信至遲在本件起訴狀繕本送
    達時已經知悉此事，依民法第881條之12第1項第6款規定，
    附表一最高限額抵押權所擔保之債權因而確定，最高限額抵
    押權已變為普通抵押權，抵押權之從屬性即因而回復，其所
    擔保之債權為確定時存在且不逾最高限額擔保範圍內之特定
    債權。惟按抵押權人於其抵押債權未受全部清償前，依民法
    第873條規定，應得就抵押物之全部行使權利，抵押權所擔
    保之債權若經一部清償而一部消滅，抵押權仍為擔保其餘之
    債權而存在（最高法院102年度台上字第543號判決意旨參照
    ）。查附表一最高限額抵押權所擔保之債權，除附表二編號
    2所示107年5月30日借款1,000萬元部分外，餘均已清償或不
    存在，業經本院認定如前。又附表二編號2號所擔保之債權
    為1,000萬元，惟附表一所示抵押權設定日期均在附表二編
    號2債權成立之後，且上訴人及陳正信雖各自提出書狀陳明
    （見本院卷㈡第89、97-101頁），然均無法證明擔保附表二
    編號2號1,000萬元債務之抵押權究竟為附表一何筆抵押權，
    依上開最高法院判決意旨所示，自仍應認為附表一最高限額
    抵押權仍為附表二編號2債權之擔保，始足以保障抵押權人
    ，上訴人請求陳正信應塗銷附表一最高限額抵押權，自難採
    信，不應准許。
㈡、備位之訴部分：
⑴、按債務人以其所有之不動產設定抵押權，同時向他人借貸款
    項，其設定抵押權之行為，固屬有償行為，若先有債權之存
    在而於事後為之設定抵押權者，如無對價關係，即屬無償行
    為。倘有害及債權，則債權人自得依民法第244條第1項之規
    定以撤銷之（最高法院51年台上字第3528號判決要旨參照）
    。本件依附表三編號2所示借款契約書所載，附表二編號2所
    示債權債務係成立於附表一最高限額抵押權設定之前，有土
    地及建物登記第一類謄本（見原審卷㈠第69-99頁），及借款
    契約書可查（見原審卷㈠第143-145頁），則依上開最高法院
    判決意旨所示，附表一最高限額抵押權設定應屬民法第244
    條第1項所規定之無償行為，上訴人主張係有償行為，顯有
    誤會。
⑵、次按債務人所為之無償行為，有害及債權者，債權人得聲請
    法院撤銷之；債權人聲請法院撤銷時，得並聲請命受益人或
    轉得人回復原狀，民法第244條第1項、第4項本文定有明文
    。查江宗星於106年12月間以系爭股票向上訴人質押借貸，
    上訴人於107年10月29日至107年11月2日間（即附表一最高
    限額抵押權設定行為時），對江宗星有借款債權本金1,599
    萬2,783元，及自107年10月21日起至清償日止按週年利率百
    分之2.5計算之利息債權之事實，為兩造所不爭執（見不爭
    執事項㈠），則被上訴人間為附表一最高限額抵押權設定行
    為時，上訴人對江宗星之債權業已存在。
⑶、再按民法第244條所謂有害及債權，指債務人減少其積極財
    產（如讓與所有權、設定他物權、免除債權等是），或增加
    消極財產（如承擔債務），因而足以減少其一般財產，削弱
    共同擔保，使債權受有損害而不能完全受清償而言。是否有
    害及債權，以債務人行為時定之；故有害於債權之事實，須
    於行為時存在，苟債務人於行為時有其他足以清償債務之財
    產，縱日後其財產減少，仍不構成詐害行為，債權人尚不得
    依上開法條規定請求法院撤銷其行為。又有抵押權擔保之債
    權，而其擔保物之價值超過其債權額時，毋庸行使撤銷權以
    資保全（最高法院103年度台上字第939號判決意旨參照）。
    再查，江宗星持系爭股票向上訴人質押借款，並交付系爭股
    票與上訴人持有，上訴人對系爭股票自有質權存在，得以優
    先取償。而系爭股票係上市股票，於107年10月29日之收盤
    股價為286.5元，嗣後股價持續下跌，至107年11月2日收盤
    股價為189元等情，為兩造所不爭執（見不爭執事項㈡），並
    有臺灣證券交易所107年10月及11月系爭股票成交資訊報表
    在卷可按（見原審卷㈡第213-215頁）。又系爭股票為上市股
    票，其買賣經由臺灣證券交易所進行撮合交易，其每日之收
    盤價即應為系爭股票之市場交易價值，則以附表一最高限額
    抵押權設定行為時，系爭股票之股價應依107年11月2日收盤
    價189元計算，總價值為1,795萬5,000元（計算式：95張×10
    00股×189元=00000000元），上訴人當時對江宗星之債權總
    額為642萬7,794元（見不爭執事項⑴），顯見當時為擔保物
    之系爭股票其價值超過上訴人對江宗星之債權數額；縱認系
    爭股票之交易價格係在規定之上下幅度內變動，惟以附表一
    抵押權設定時間前後1週之平均收盤價格計算（見原審卷㈡第
    213-215頁之成交資訊報表），仍高於上訴人對江宗星之總
    債權數額，足認附表一最高限額抵押權設定時，系爭股票之
    總價值確實高於上訴人對江宗星之總債權數額。則依上開最
    高法院判決意旨所示，難認被上訴人間所為之附表一最高限
    額抵押權設定行為有害及上訴人對江宗星之債權，上訴人主
    張被上訴人間所為附表一最高限額抵押權之設定行為，為無
    償行為，損害上訴人之債權，與事實不符，自不得行使民法
    第244條第1、4項之撤銷權。
⑷、至上訴人另以：系爭股票於跌停期間無法輕易處分，且系爭
    股票之維持率已低於140%，自有害及上訴人對江宗星之債權
    等語。然上訴人自承於107年11月2日曾以每股189元之價格
    處分部分系爭股票（見原審卷㈡第272-273頁），並有上訴人
    提出之股票交易明細可參（見原審卷㈡第149頁），難認系爭
    股票於107年11月2日之後已無交易價格，況系爭股票於107
    年10月29日至107年11月2日期間，仍有85筆至226筆不等之
    成交量，亦有系爭股票成交資訊報表可稽（見原審卷㈡第213
    -215頁）。益證上訴人主張因系爭股票持續下跌而無法處分
    取償而害及債權乙節，應與事實不符，不足採信。
⑸、綜上，系爭股票於被上訴人間設定附表一最高限額抵押權時
    ，其總價值較上訴人對江宗星之總債權數額為高，難認被上
    訴人間就附表一最高限額抵押權設定行為有害及上訴人之債
    權，上訴人另依民法第244條第1、4項規定，請求撤銷附表
    一最高限額抵押權之設定行為，並請求陳正信塗銷該抵押權
    登記，亦屬無據，上訴人備位之訴，應認為無理由，不應准
    許。
八、綜上所述，上訴人請求確認被上訴人間附表二編號1、3-9所
    示債權不存在，為有理由，應予准許，逾此部分之請求（含
    先、備位部分），為無理由，不應准許。原審就上開不應准
    許部分，駁回上訴人之請求，及就上開應准許部分，為被上
    訴人敗訴之判決，均無不合。兩造就其敗訴部分分別上訴，
    均指摘原判決不利己之部分不當，求予廢棄改判，為無理由
    ，兩造之上訴及擴張上訴聲明均應駁回。另上訴人追加依民
    法第87條第1項、第113條、第244條第2項規定為請求部分，
    亦爲無理由，不應准許，應併予駁回。
九、本件事證已臻明確，兩造其餘之攻擊或防禦方法及所用之證
    據，經本院斟酌後，認為均不足以影響本判決之結果，爰不
    逐一論列，附此敘明。
十、據上論結，本件兩造之上訴及追加之訴均為無理由，判決如
    主文。
中　　華　　民　　國　　111 　年　　1 　　月　　19　　日
                   民事第二庭   審判長法　官  楊國精
　　　　　　　　　　　      　　　　　法　官  陳正禧
　　　　　　　　　　　      　　　　　法　官  李立傑
正本係照原本作成。
如不服本判決，應於收受送達後二十日內向本院提出上訴書狀，
其未表明上訴理由者，應於提出上訴後二十日內向本院補提理由
書狀（均須按他造當事人之人數附繕本）。因疫情而遲誤不變期
間，得向法院聲請回復原狀。
上訴時應提出委任律師或具有律師資格之人之委任狀。委任有律
師資格者，另應附具律師資格證書及釋明委任人與受任人有民事
訴訟法第四百六十六條之一第一項但書或第二項所定關係之釋明
文書影本。如委任律師提起上訴者，應一併繳納上訴裁判費。

                                      書記官  李欣憲
                                    
中　　華　　民　　國　　111 　年　　1 　　月　　19　　日
附表一

編號 土地、建物標示 設定權利範圍 1.簽立抵押權設定契約書日期 2.抵押權登記日期 收件字號 擔保債權總金額（新臺幣） 抵押權人 義務人及債務人  1 臺中市○○區○○○段000地號 3分之1 1.107年10月29日2.107年10月30日 臺中市○○地政事務所○○登字第0000號 最高限額400萬元 陳正信 江宗星  2 臺中市○○區○○段0000地號 10000分之41 1.107年10月29日2.107年10月31日 臺中市○○地政事務所○○登字第000000號 最高限額2500萬元 陳正信 江宗星  3 臺中市○○區○○段0000○號 1分之1       4 臺中市○○區○○○段000地號 300分之10 1.107年10月31日2.107年11月2日 臺中市○○地政事務所○○登字第0000號 最高限額800萬元 陳正信 江宗星  5 臺中市○○區○○○段000地號 300分之10       6 臺中市○○區○○○段000地號 300分之10       7 臺中市○○區○○○段000地號 300分之10       8 臺中市○○區○○○段000地號 300分之10      

  附表二
編號 借款匯款日期 借款金額 金流 備註 1 106年6月15日 1300萬元 陳正信於106年6月15日匯款1300萬元至甲○○所有國泰世華銀行南屯分行000000000000號帳戶（原審卷㈠第115、227頁）。 被上訴人主張此筆借款已清償（原審卷㈡第272 頁） 2 107年5月30日 1000萬元 陳正信於107年5月30日匯款1000萬元至甲○○所有台中商銀大竹分行000000000000號帳戶（原審卷㈠第119、227頁）。  3 107年7月2日 53萬7000元 陳正信於107年7月2日匯款53萬7000元至江宗星所有台中商銀西屯分行000000000000號帳戶（原審卷㈠第123、231頁）。  4 107年8月13日 400萬元 陳正信於107年8月13日以其子乙○○帳號匯款400萬元至江宗星所有台中商銀北屯分行000000000000號帳戶（原審卷㈠第127、233頁）。  5 107年8月14日 550萬元 陳正信於107年8月14日以其妻丙○○帳號匯款550萬元至江宗星上開台中商銀北屯分行帳戶（原審卷㈠第127、233頁）。  6 107年8月14日 450萬元 陳正信於107年8月14日匯款450萬元至江宗星上開台中商銀北屯分行帳戶（原審卷㈠第127頁）。  7 107年9月17日 52萬6500元 陳正信於107年9月17日匯款52萬6500元至江宗星上開台中商銀北屯分行帳戶（原審卷㈠第129、229頁）。  8 107年10月3日 210萬6000元 陳正信於107年10月3日以丙○○帳號匯款210萬6000元至江宗星上開台中商銀北屯分行帳戶（原審卷㈠第129、229頁）。  9 107年6月22日 1300萬元 陳正信於107年6月22日以丙○○帳號匯款1300萬元至甲○○台中商銀北屯分行帳戶（原審卷㈠第503頁）。    以上共計5316萬9500元。   

 附表三
編號 借款契約書所載日期 借款契約書所載借款金額 借款契約書所載借款期限 債權人 債務人 連帶保證人 備註 1 106年6月12日 1300萬元 106年6月15日至107年12月31日 陳正信 甲○○ 江宗星 原審卷㈠第145頁 2 107年5月26日 1000萬元 107年5月30日至107年12月31日 陳正信 甲○○ 江宗星 原審卷㈠第143、同489頁 3 107年7月1日 53萬7000元 107年7月2日至107年12月31日 陳正信 江宗星 無 原審卷㈠第491頁 4 107年8月10日 1400萬元 107年8月14日至107年12月31日 陳正信 江宗星 無 原審卷㈠第493頁 5 107年9月17日 526000萬元（應係52萬6000元之誤載） 107年9月15日至107年12月31日 陳正信 江宗星 無 原審卷㈠第495頁 6 107年10月1日 210萬6000元 107年10月3日至107年12月31日 陳正信 江宗星 無 原審卷㈠第497頁 7 107年6月19日 1300萬元 107年6月22日至107年12月31日 陳正信 甲○○ 江宗星 原審卷㈠第487頁   以上共計5316萬9000元。